【裁判字號】    91,重訴,968
【裁判日期】    920526
【裁判案由】    清償借款
【裁判全文】
臺灣臺北地方法院民事判決  九十一年度重訴字第九六八號
    原      告      聯邦商業銀行股份有限公司
    法定代理人      庚○○
    訴訟代理人      辛○○
    被      告      己○○
    兼
    訴訟代理人      戊○○
    被      告      乙○○
                              .
                    丁○○
    法定代理人      甲  ○
    訴訟代理人      丙○○
右當事人間清償借款事件，本院判決如左：
    主    文
被告應連帶給付原告新台幣柒佰伍拾參萬壹仟柒佰參拾伍元，及如附表所示之利息、
違約金。
訴訟費用由被告連帶負擔。
本判決於原告以新台幣貳佰伍拾貳萬元供擔保後，得假執行。
    事    實
甲、原告方面：
一、聲明：除供擔保金額外，餘如主文第一項所示。
二、陳述：
  (1)訴外人甲○於民國八十一年五月八日邀同訴外人何林月年為連帶保證人，分別向
    原告借款新台幣（下同）五百二十萬元、四百一十萬元，合計九百三十萬元，借
    款期限均至八十八年五月八日止，依約應按月攤還本息，利息按年息百分之十計
    付，未按期攤還本息時，除按上開利率計息外，自逾期之日起六個月以內者，加
    放款利率百分之十，逾期在六個月以上者，加放款利率百分之二十計付違約金，
    並立有借據二紙為證。
  (2)詎甲○自八十三年五月八日起即未能依約繳付本息，依借據之其他約定事項第五
    條第一款規定，所有債務視為全部到期，尚欠本金七百五十三萬一千七百三十五
    元及如附表所示之利息及違約金，訴外人何林月年並應負連帶保證人責任。
  (2)惟訴外人何林月年於八十五年二月九日死亡，被告己○○、戊○○、乙○○、丁○○為何林月年之繼承人，另被告丁○○早於七十四年三月十六日由法院宣告禁
    治產，並以其父甲○為監護，依民法第一千一百四十八條規定，被告四人承受被
    繼承人何林月年財產上之一切權利義務，故被告應連帶給付原告七百五十三萬一
    千七百三十五元及如附表所示之利息及違約金。
乙、被告己○○、戊○○方面：
一、聲明：駁回原告之訴及其假執行聲請。
二、陳述：
    自結婚後不再過問娘家事，母親何林月年過逝之後，在不知情之下未辦理拋棄繼
    承，亦未繼承母親任何財產，不知父親甲○有借款。
丙、被告乙○○：
一、聲明：駁回原告之訴。
丁、被告丁○○方面：
一、聲明：駁回原告之訴。
二、陳述：被告法定代理人甲○稱訴外人丙○○利用甲○及何林月年名義借款，當時
    甲○在借據上有簽字，錢都是丙○○拿去使用，與其餘被告無關。
    理    由
甲、程序方面：
一、按當事人得以合意定第一審管轄法院，但以關於由一定法律關係而生之訴訟，前
    項合意，應以文書為之，民事訴訟法第二十四條定有明文。依被告之被繼承人何
    林月年簽具之借據第十二條規定，已約定合意本件借款如有涉訟時，以本院為第
    一審管轄法院，本件本院自有管轄權，合先說明。
乙、得心證之理由：
一、原告主張之事實，已據其提出與所述相符之借據及其他約定事項二紙、何林月年
    之繼承系統表、何林月年、己○○、戊○○、乙○○、丁○○之戶籍謄本、本院
    家事庭九十年十一月二十六日北院錦家九十年家繼字第二二五號函為證，而被告
    對於何林月年為連帶保證人之事實並不爭執，並自認未辦理拋棄繼承登記，堪信
    原告主張被告應承受被繼承人何林月年之連帶保證債務之事實為真實。
二、按稱保證者，謂當事人約定，一方於他方之債務人不履行債務時，由其代負履行
    責任之契約；又保證債務，除契約另有訂定外，包含主債務之利息、違約金、損
    害賠償及其他從屬於主債務之負擔；另連帶債務之債權人，得對債務人中之一人
    或數人或全體同時或先後請求全部或一部之給付；民法第四百七十八條、第七百
    三十九條、第七百四十條、第二百七十三條第一項分別定有明文。次按繼承人自
    繼承開始時，承受被繼承人財產上之一切權利義務，民法第一千一百四十八條復
    有明文。本件主債務人甲○未依約償還借款，為連帶保證人之何林月年本應負連
    帶清償之責，惟其於八十五年二月九日死亡，被告四人為其繼承人，自應承受被
    繼承人何林月年對原告之連帶保證責任，故被告四人自應負連帶清償之責。
三、從而，原告依消費借貸之連帶保證契約及繼承法則，請求被告連帶給付如主文第
    一項所示之本金、利息、違約金，為有理由，應予准許。
四、原告陳明願以現金為擔保後，請求宣告假執行，核無不合，爰酌定相當之擔保金
    額宣告之。
據上論結：本件原告之訴為有理由，依民事訴訟法第八十五條第二項，第三百九十條
第二項，判決如主文。
中      華      民      國    九十二    年      五      月  二十六      日
                                            民事第一庭法      官  呂淑玲
右為正本係照原本作成
如對本判決上訴，須於判決送達後廿日內向本院提出上訴狀
中      華      民      國    九十二    年      五      月  二十六      日
                                                      法院書記官  方美雲


司法院資訊處製作；財團法人民間司法改革基金會備份。
